【裁判字號】    89,上易,504
【裁判日期】    890229
【裁判案由】    傷害
【裁判全文】
臺灣高等法院刑事判決                            八十九年度上易字第五０四號
    上訴人  即
    被      告  乙○○
右上訴人，因傷害案件，不服台灣士林地方法院，八十八年度易字第一一五四號，中
華民國八十八年十二月三十日第一審判決（起訴案號：台灣士林地方法院檢察署八十
八年度偵字第七三七八號）提起上訴，本院判決如左：
    主  文
原判決撤銷。
乙○○傷害人之身體，處拘役拾日，如易科罰金以佰元折算壹日。
    事  實
一、乙○○於民國八十八年三月三十日上午九時許，在臺北縣汐止市○○路○段三三
    七巷十六弄二號三樓其工作之立暢股份有限公司內，因細故與甲○○發生口角，
    竟基於傷害之故意，趨前抓住甲○○之頭髮與伊相互拉扯，並以手抓及拳毆甲○
    ○頭部及臉頰使之受有頭部擦傷三×○‧二公分、右頰腫脹及口腔內擦傷一×○
    ‧五公分等傷害。
二、案經甲○○訴由臺北縣警察局汐止分局報請臺灣士林地方法院檢察署檢察官偵查
    起訴。
    理  由
一、右開事實訊據上訴人即被告乙○○（下稱被告）固不否認曾因口角而拉住告訴人
    甲○○之頭髮之事實，惟矢口否認有何傷害犯行，辯稱：當時是甲○○先抓傷其
    脖子，其才抓住甲○○之頭髮，且當場亦未看見甲○○受傷云云，然查：
    (一)被告與告訴人間爭執之情形，業據被告於警訊中自承：「：：：因工廠內甲○
      ○與廠內組長吵架，我就經過旁邊要當和事佬而規勸甲○○不要一大早就吵架
      ，作工作要就作，不要就不作而已，結果甲○○就很生氣在我脖子上拉扯，把
      我脖子抓傷，並將我脖子的項鍊扯斷，並把我推倒，後來旁邊的同事魏龔錦雲
      就將我扶起，而我直接反應氣不過就過去抓他的頭髮，而他就不斷的抓我的腿
      ：：：」等語（詳偵查卷第三頁背面），核與證人魏龔錦雲於原審調查中陳稱
      ：「：：：被告跌坐在地上，我就把她扶起來，被告生氣就去抓告訴人的頭髮
      ，是用雙手抓：：：」等語相符（詳原審八十八年九月七日訊問筆錄），已說
      明被告係遭告訴人推倒爬起後，因生氣而上前抓告訴人之頭髮，而非於告訴人
      之侵害中為正當防衛之行為，被告因氣憤而萌生傷害之故意甚為明確。
    (二)被告傷害人身體之犯行，不惟經告訴人指訴綦詳，告訴人於次日下午一時十五
      分至醫院驗傷時，即發現受有頭部擦傷三×○‧二公分、右頰腫脹及口腔內擦
      傷一×○‧五公分等傷害，有臺北市立忠孝醫院八十八年三月三十一日之驗傷
      診斷書及告訴人之病歷資料附卷可稽，況被告於偵查中亦坦承：「拉扯中大家
      是有擦傷。」等語（詳偵查卷第二五頁）核與證人嚴張梅花於警訊中所稱：
      「當時甲○○左側臉部有一點抓傷而已。」大致相符（詳偵查卷第八頁），顯
      見被告對於傷害行為之結果亦有所認知，其事後於本院審理中翻稱並未看見告
      訴人受傷云云，不足採信。且告訴人之頭部擦傷位於右太陽穴處，有為頭髮瀏
      海覆蓋之可能，另右頰部分於事發當時或未明顯腫脹，口腔內擦傷更非易於發
      現，或有於混亂之現場被忽略之可能，自難期每位在場之人均注意及之，故雖
      證人魏龔錦雲於原審調查中陳稱並未看見告訴人受傷云云（詳原審八十八年九
      月七日訊問筆錄），尚不足以推翻上開事證，而認告訴人未受傷害。
    (三)有關告訴人指稱其遭被告毆打而受有頭暈、頭脹痛、噁心等腦震盪現象一節，
      雖據其提出另一紙臺北市立忠孝醫院之診斷證明書及東湖建成中醫診所之診斷
      書一紙為證，然為被告所否認，以忠孝醫院之證明書所載，告訴人係於八十八
      年四月十四日及十九日至該院神經內科門診，對照其病歷資料顯示，告訴人於
      八十八年四月十三日至該醫院急診，同年月十九日再至門診診治，另依建成中
      醫診所之診斷書所載告訴人自八十八年四月十二日起至二十一日止需在家療養
      等情，告訴人應係於八十八年四月十一日前往該診所看診，該等日期距被告上
      開傷害行為之時間已近半個月，則是否為同一事件造成之傷害，已難認定。況
      若告訴人受有腦震盪之傷害，應於傷害後立即顯現，何以多日後始發生頭暈、
      頭脹痛、噁心之情形。並經原審函詢持續檢查、診療告訴人之忠孝醫院有關告
      訴人之腦震盪現象是否係因外傷造成、是否與其早先於八十八年三月三十一日
      檢出之擦傷、腫脹等傷害有關等節，該醫院亦僅表示：「上述臆測，也不無可
      能」等模擬兩可語，有該醫院八十八年十一月十六日中醫歷字第八八六○七六
      一九○○號函可參，亦無法確實建立其間之相當因果關係，故尚無從認定告訴
      人於八十八年四月十一日始發現之頭暈、頭脹痛、噁心等傷害，係因被告於八
      十八年三月三十日之傷害行為所致，附此說明。
    綜上所述，被告傷害告訴人成傷之事證已臻明確，被告卸飾之詞，洵不足採，其
    犯行堪以認定，應依法論科。
二、核被告乙○○所為，係犯刑法第二百七十七條第一項之傷害人之身體罪。
三、原審對被告論罪科刑固非無見，惟查：傷害現場並無柱子及桌子可供碰撞，原判
    決認定告訴人碰到桌子受傷，不惟目擊證人嚴張梅花、魏龔錦雲所未見，告訴人
    亦稱其傷害來自被告毆打，原判決認定事實已有未依證據之違法被告上訴雖無可
    採，然原判決已無可維持應予撤銷改判，審酌被告並無前科，有本院被告全國前
    案紀錄表一份附卷可考，其係因介入他人事端而與告訴人發生爭執，復因受告訴
    人推倒在先始上前與告訴人拉扯，亦據證人嚴張梅花、魏龔錦雲二人於警訊及原
    審調查中陳明在卷，所生傷害非鉅，然尚未賠償告訴人或與之達成和解，及其犯
    罪後之態度等一切情狀，量處拘役三十日，並諭知易科罰金之折算標準。
據上論結，應依刑事訴訟法第三百六十九條第一項前段、第三百六十四條、第二百九
十九條第一項前段，刑法第二百七十七條第一項、第四十一條，罰金罰鍰提高標準條
例第一條前段、第二條，判決如主文。
本案經檢察官劉永清到庭執行職務。
中     華     民     國     八十九     年       二     月     二十九    日
                            臺灣高等法院刑事第十八庭
                                審判長法  官  吳      敦
                                      法  官  陳  忠  行
                                      法  官  吳  明  峰
右正本證明與原本無異。
不得上訴。
                                      書記官  李  華  安
中     華     民     國     八十九     年       三     月       二      日
附錄：本案論罪科刑法條全文
刑法第二百七十七條：
傷害人之身體或健康者，處三年以下有期徒刑，拘役或一千元以下罰金。


司法院資訊處製作；財團法人民間司法改革基金會備份。
